臺中高等行政法院裁定
　　　　　　　　　　　　　　　　　　 96年度訴字第00380號
原　　　告　甲○○
被　　　告　臺中市政府
代　表　人　乙○○
被　　　告　臺中市稅捐稽徵處
代　表　人　丙○○
被　　　告　臺中市稅捐稽徵處東山分處
代　表　人　張婉華
被　　　告　丁○○
被　　　告　臺中市中正地政事務所
代　表　人　戊○○
上列當事人間因回復所有權事件，原告不服臺中市政府中華民國
96年6月15日府法訴字第0960131902號訴願決定，提起行政訴訟
，本院裁定如下：
    主　文
原告之訴駁回。
訴訟費用由原告負擔。
    理　由
一、按行政訴訟法第4條第1項規定：人民因中央或地方機關之違
    法行政處分，認為損害其權利或法律上之利益，經依訴願法
    提起訴願而不服其決定者，得向高等行政法院提起撤銷訴訟
    。所謂行政處分，依行政程序法第92條第1項及訴願法第3條
    第1項規定，係指中央或地方機關（行政機關）就公法上具
    體事件所為之決定或其他公權力措施而對外直接發生法律效
    果之單方行政行為。又「官署所為單純的事實敘述或理由說
    明，並非對人民之請求有所准駁，既不因該項敘述或說明而
    生法律上之效果，非訴願法上之行政處分，人民對之提起訴
    願，自非法之所許。」「提起訴願，係對官署之行政處分，
    請求救濟之程序，必以有行政處分之存在為其前提。而所謂
    行政處分，係指官署本於行政職權，就特定事件，對人民所
    為足以發生法律上具體效果之處分而言。若非屬行政處分，
    自不得對之，依行政訟爭程序，請求救濟。」最高行政法院
    著有62年裁字第41號及53年判字第230號判例可稽。次按「
    原告之訴，有下列各款情形之一者，行政法院應以裁定駁回
    之。．．．十起訴不合程式或不備其他要件者。」為行政訴
    訟法第107條第1項第10款所明定。
二、本件原告因回復所有權事件，不服被告臺中市稅捐稽徵處所
    屬東山分處（下稱被告所屬東山分處）民國（下同）96年2
    月12日中市稅東分一字第0967000580號函，提起訴願。經查
    該函係依據被告所屬東山分處處長96年1月24日發交所屬職
    員辦理之原告通知函暨原告於96年1月30日及96年1月31日以
    雙掛號寄送被告所屬東山分處之通知函（上開三通知函所載
    內容相同，原告書立日期均為96年1月23日-見原處分卷第18
    至28頁）所為之函復。該通知函載稱：「立通知函人（即原
    告）分別於95年11月2日及95年11月27日以臺中英才郵局第
    23633號、臺中法院郵局第10983號、太平宜欣郵局限時掛號
    ．．．通知林春波、陳習、林岳民、林素瑛、臺中商銀等。
    返還土地所有權狀，履行產權過戶移轉登記及清償銀行貸款
    。並於95年11月30日向稅捐處東山分處申報土地增值稅收件
    第0000000000000-0號，核發增值稅繳納通知書，並繳納完
    畢在案。隨即申辦所有權移轉登記，得知該土地業已被偽造
    脫產移轉登記陳習、林岳民等人名下。至今遲遲未獲善意回
    應，卻知法犯法串連勾結不肖代書龔淑惠、稅務員丁○○等
    人，捏造事實訂立偽造贈與契約，企圖脫產。及惡意串連臺
    中商銀行員，辦理放款、撥款手續，圖利他人，造成本人損
    失，本人將依法追訴一切民、刑事法律責任，將一干壞人繩
    之以法，絕不寬貸。．．．今本人擬以和為貴，無需牽連不
    相關人員，否則永無寧日特此通知。希台端勿自誤接函七日
    內，自動返還土地所有權狀權利範圍持分16分之8，裨利辦
    理所有權移轉登記，同時清償臺中商銀貸款本金、利息。否
    則將依法追訴相關人員民、刑事及損害賠償之法律責任，特
    此通知。」等語。綜合原告上開通知函內容及其所附之事證
    可知，本件係源於原告與訴外人即原土地所有權人林春波於
    95年11月30日訂立買賣契約，雙方約定移轉坐落臺中市○○
    區○○段1719之1地號土地（下稱系爭土地）乙筆，並於同
    日向被告所屬東山分處辦理土地現值移轉申報；林春波於95
    年12月1日復持其於95年11月24日與訴外人林岳民及陳習所
    訂立之贈與及買賣系爭土地之契約書，至被告所屬東山分處
    辦理土地現值移轉申報，案經被告所屬東山分處分別於95年
    12月6日及7日核發土地增值稅繳款書。嗣陳習及林岳民完納
    土地增值稅後即向臺中市中正地政事務所辦理土地所有權移
    轉登記，且於95年12月12日完成登記。原告不服，除通知林
    春波等人返還土地所有權、清償臺中商業銀行之貸款本金、
    利息等外，並以前揭函通知被告所屬東山分處指稱該分處承
    辦人丁○○有失職守、涉嫌不法等情事，經被告所屬東山分
    處以系爭96年2月12日中市稅東分一字第0967000580號函復
    原告說明該分處核發系爭土地增值稅之經過與依據，並表明
    該分處依規定受理系爭土地增值稅現值申報，且依申報受理
    時間依序完成繳款書發單，並無原告所述之失當情節（訴願
    卷第18、19頁及本院卷第34、35頁）等語，是核系爭函文內
    容，僅係被告所屬東山分處就原告前接通知函所為單純的事
    實敘述與理由說明，尚不對外發生准駁之法律上效果，揆諸
    首開說明，即難謂其屬行政處分性質，自不得對之提起行政
    爭訟。原告對被告所屬東山分處系爭函不服（訴願卷第13頁
    ）提起訴願，訴願決定從實體上予以審理，駁回訴願，理由
    雖有不同，惟其結論一致，仍應予以維持。原告復提起本件
    行政訴訟，難謂合法，應予駁回。又被告臺中市稅捐稽徵處
    所屬東山分處乃被告臺中市稅捐稽徵處之內部單位（見臺中
    市稅捐稽徵處組織規程第4條），非行政程序法第2條第2項
    規定具有單獨法定地位組織之行政機關；而被告臺中市政府
    為受理訴願機關（駁回訴願）、臺中市中正地政事務所非作
    成系爭函文之機關、被告丁○○則為被告臺中市稅捐稽徵處
    所屬東山分處之職員，原告於本件撤銷訴訟將之併列為被告
    ，均非合法，應併駁回之。
三、依行政訴訟法第107條第1項第10款、第104條、民事訴訟法
    第95條、第78條，裁定如主文。
中　　華　　民　　國　　96　　年　　12　　月　　31　　日
                第二庭  審判長法  官　胡  國  棟
                              法  官　許  武  峰
                              法  官　林  秋  華
以上正本證明與原本無異。
如不服本裁定，應於裁定送達後10日內以書狀敘明理由，經本院
向最高行政法院提起抗告（須依對造人數附具繕本）。
中　　華　　民　　國　　96　　年　　12　　月　　31　　日
　　　　　　　　　　　　　　　書記官　丁  俊  賢
